【裁判字號】    98,訴,1788
【裁判日期】    990317
【裁判案由】    重傷害
【裁判全文】
臺灣高雄地方法院刑事判決              98年度訴字第1788號
公  訴  人  臺灣高雄地方法院檢察署檢察官
被      告  甲○○
指定辯護人  本院公設辯護人黃文德
上列被告因重傷害案件，經檢察官提起公訴（98年度偵字第3768號）
，本院判決如下：
    主  文
本件公訴不受理。
    事實及理由
一、公訴意旨略以：被告甲○○於民國97年12月26日上午9 時55
    分許，在高雄縣鳥松鄉○○村○○路87號，與乙○○發生口
    角後，又因乙○○之前於酒後辱罵甲○○，甲○○竟基於傷
    害之犯意，持木棍毆打乙○○腹部及手腳，致乙○○受有腹
    部鈍傷併脾臟延遲性破裂、出血性休克、左手肱骨骨折及身
    體多處挫傷等傷害，嗣經送醫後於同年12月31日出院。復於
    98 年1月3 日乙○○因上開傷害行為導致腹部疼痛送醫急診
    後將脾臟切除，而受有脾臟切除之重傷害，因認被告涉犯刑
    法第277條第2項後段傷害致重傷罪嫌。
二、按告訴乃論之罪，未經告訴者，應諭知不受理之判決，刑事
    訴訟法第303 條第3 款定有明文；檢察官以非告訴乃論之罪
    提起公訴，法院審理後認係告訴乃論之罪，如告訴人已於第
    一審辯論終結前撤回告訴，即應諭知不受理之判決（最高法
    院47年度臺非字第41號判例參照）。
三、經查：
（一）被害人乙○○於上開時、地遭被告毆打，致受有左手肱骨
      骨折及身體多處挫傷之傷害，嗣於98年1 月2 日急診住院
      ，經診斷為腹部鈍傷併脾臟延遲性破裂，出血性休克等傷
      害，於98年1 月3 日接受剖腹探查併脾臟切除術，並於98
      年1 月22日始出院等情，業經證人乙○○於偵查中證述甚
      明，及長庚紀念醫院97年12月31日、98年1 月22日之診斷
      證明書各1 紙，繳費證明4 紙，腹部急症及相關腹部手術
      同意書1 份等件附卷可稽。而脾臟延遲性破裂之傷害最常
      於受傷日一星期內發生，乙○○自97年12月26日遭被告毆
      打後，至98年1 月2 日昏迷前，期間其腹部並未遭其他外
      力毆打、重擊，其於98年1 月2 日發作之脾臟延遲性破裂
      ，出血性休克等傷害，係其於97年12月26日遭被告之毆打
      所致，兩者間具有因果關係一事，業經證人乙○○於本院
      審理中證述無訛，並有長庚紀念醫院98年4 月21日長庚院
      字高字第8330078 號函及乙○○病歷各1 份，上情均堪可
      認定。
（二）按刑法第10條第4 項第6 款之重傷害罪，須於身體或健康
      有重大不治或難治之傷害，始足當之。而有關脾臟係負擔
      何生理功能？倘因故切除將造成何負面影響？是否對身體
      、健康將造成重大不治或難治之傷害？經本院檢附本件被
      害人乙○○之診斷證明書及急診病歷，函詢法務部法醫研
      究所後，經其覆以：「（1 ）脾臟主要功能具有血液血球
      過濾老化或移除不正常血球之功能，另負擔部分人體免疫
      功能及存在血小板凝血功能。脾切除後主要影響在於短時
      間內對免疫功能之影響較大，但可經身體代償致免疫能力
      恢復正常免疫功能（2 ）依文獻資料記載，脾臟切除在成
      人僅有短時間的血液影響，即大部分影響在於脾臟切除後
      的急性期，即在脾臟切除後短時間內可能有些白血球過多
      症及血小板過多症。（3 ）脾臟切除後，於成人一般血球
      數及血球存活數能在2 至3 週內成為正常。最常見脾臟切
      除術後的副作用為增加對抗細菌感染之感受性，尤其在20
      歲以下青年，約有4 分之1 的病人在接受脾臟切除術後，
      會在其一生中遭受較嚴重之感染疾病，而在切除後3 年內
      較高，因為肺炎雙球菌之致命性較高，有專家學者建議應
      每5 年加強1 次肺炎雙球菌之疫苗接種。故脾臟切除之副
      作用，應屬可預見及可預防性。（4 ）綜合研判本案因脾
      臟切除併發症主要為初期併發細菌感染之感受性，屬可預
      防性（疫苗接種）及可治療性（抗生素之選擇與使用及疫
      苗接種之預防性），其後一般人即可正常生活，無影響正
      常生活機能，故似無法認定為重大不治或難治之傷害。」
      有該所98年12月14日法醫所（98）醫文字第0981103276號
      鑑定書附卷可參（見本院審訴字第26-28 頁），又本院函
      詢為被害人乙○○施行脾臟切除手術之長庚紀念醫院高雄
      分院，乙○○經切除脾臟後，其身體及健康是否受影響，
      是否有恢復之可能等情，經其函覆以：「... 就醫學而言
      ，脾臟為單一且無再生能力之器官，一經手術摘除即屬永
      久性器官缺失，惟脾臟於人體成年後並非必要之生存器官
      ，故切除後應不致對身體健康產生重大影響，僅極少數病
      患可能發生血小板偏高症而須長期追蹤治療以預防血拴問
      題... 」，有該院99年1 月21日長庚院高字第912749號函
      在卷可佐（見本院訴字卷第8 頁），是參以被害人乙○○
      事發時已為成年人，自98年1 月22日出院迄本院99年3 月
      4 日審理期日已逾1 年多，經其到庭證稱：之後身體都正
      常，並無其他影響等語（見同上卷第26頁），足見被害人
      之脾臟雖因切除而不能回復原狀，惟參以脾臟之主要機能
      及切除後之主要併發症，暨上開法務部法醫研究所、長庚
      紀念醫院高雄分院函文，復衡酌本案被害人之年齡、健康
      情形，堪認脾臟之切除，就本案被害人而言，並未造成其
      身體或健康重大不治或難治之傷害，是被害人所受傷害，
      應屬普通傷害，公訴人認被害人之傷害已達重傷害之程度
      ，因而認被告涉犯刑法第277 條第2 項後段傷害致重傷罪
      嫌，即有未洽。
（三）另按刑法第277 條第1 項之普通傷害罪，須告訴乃論，同
      法第287 條前段定有明文。查本件僅有乙○○之父丙○○
      於98年1 月3 日乙○○昏迷時表示提出告訴之意，惟丙○○並非本案被害人，且亦不具備被害人之法定代理人身分
      ，無合法提出告訴之權利，而本案被害人乙○○自於98年
      3 月2 日、98年4 月3 日偵查中到庭時，均明確表示並無
      提出告訴之意思，是其父親丙○○向警察提告等語（見偵
      卷第5 、20頁），逵諸首開說明，本案並未經合法告訴，
      爰依法諭知不受理之判決。
據上論斷，應依刑事訴訟法第303 條第3 款，判決如主文。
本案經檢察官陳麗琇到庭執行職務。
中    華    民    國    99    年    3     月    17    日
                  刑事第一庭   審判長法  官 蔡國卿
                                     法  官 王淑惠
                                     法  官 張琬如
以上正本證明與原本無異。
如不服本判決應於收受送達後10日內向本院提出上訴書狀，並應
敘述具體理由；如未敘述上訴理由者，應於上訴期間屆滿後20日
內向本院補提理由書（均須按他造當事人之人數附繕本）「切勿
逕送上級法院」。
中    華    民    國    99    年    3     月    18    日
                                     書記官 劉甄庭

司法院資訊處製作；財團法人民間司法改革基金會備份。
